【裁判字號】    98,重上更(一),279
【裁判日期】    990413
【裁判案由】    違反槍砲彈藥刀械管制條例等
【裁判全文】
臺灣高等法院刑事判決             98年度重上更(一)字第279號
上  訴  人
即  被  告    乙○○
指定辯護人    義務辯護律師李靜蕙
上  訴  人
即  被  告    甲○○
選任辯護人    羅美鈴律師
上列上訴人等因違反槍砲彈藥刀械管制條例等案件，不服臺灣桃
園地方法院94年度訴字第1683號，中華民國95年11月8日第一審
判決（起訴案號：臺灣桃園地方法院檢察署94年度偵字第11926
號、第14800號、第14801號），提起上訴，經最高法院第一次發
回更審，本院判決如下：
    主  文
原判決關於乙○○違反槍砲彈藥刀械管制條例及甲○○部分均撤
銷。
乙○○未經許可，持有可發射子彈具有殺傷力之改造手槍，處有
期徒刑年貳月，併科罰金新臺幣陸萬元，罰金如易服勞役，以
新臺幣壹仟元折算壹日。扣案如附表二所示之物均沒收。
甲○○無罪。
    事  實
一、乙○○明知如附表二所示之槍枝、子彈，分屬槍砲彈藥刀械
    管制條例所列管之物，非經中央主管機關許可，不得持有，
    竟於民國94年5、6月間某日，未經主管許可，自不詳之成年
    人處，以不詳方式取得如附表二所示之槍枝、子彈而持有之
    。嗣於94年6月29日22時40分許，為警在其位於苗栗縣竹南
    鎮○○路512號5樓居所查獲，並扣得其持有如附表二所示之
    槍枝、子彈，而偵悉上情。
二、案經內政部警政署刑事警察局移送臺灣板橋地方法院檢察署
    檢察官偵查起訴。
    理  由
壹、程序方面：
一、同案被告丙○○（就被告田文宗、乙○○而言）於警詢之陳
    述，屬被告以外之人於審判外之陳述，且被告乙○○及其辯
    護人對該等證據能力有所爭執，公訴人復未主張上開警詢筆
    錄有何例外得為證據之情形，依刑事訴訟法第159條第1項規
    定，應認均無證據能力。又上開無證據能力之陳述，雖不得
    作為犯罪成立與否之實體證據，然尚非不得以其自我矛盾之
    陳述，用來彈劾（爭執、否定）該證人在審判中供述證據之
    證明力。
二、同案被告丙○○於偵訊之陳述，固經被告乙○○及其辯護人
    以檢察官未告知得拒絕證言為由而主張應無證據能力云云（
    本院卷第103頁反面），惟：
  (一)按拒絕證言權，乃專屬證人之權利，非當事人所得主張，證
    人拒絕證言權及法院告知義務之規定，皆為保護證人而設，
    非為保護被告，是法院或檢察官違反告知義務所生之法律效
    果，僅對證人生效，該違反告知義務之證人證詞，對訴訟當
    事人仍具證據能力，至於證據之證明力如何，則由法院依具
    體個案判斷之（最高法院95年度臺上字第909號判決參照）
    。
  (二)本件同案被告丙○○於偵訊時之陳述，業經具結，縱筆錄未
    載告知得拒絕作證之情，對於被告乙○○、甲○○而言，仍
    有證據能力。何況同案被告丙○○嗣於法院審理時，有以證
    人身分傳喚、依法具結並踐行詰問程序，合於法定要件，對
    於被告訴訟上之程序權已有保障。
三、又本院下列所引用卷內之文書證據、證物之證據能力部分，
    除內政部警政署刑事警察局所為關於之鑑定書，係刑事訴訟
    法第159條第1項所定之除外規定，而有證據能力外，其餘部
    分，因並無證據證明係公務員違背法定程序所取得，且檢察
    官及被告於本院亦均未主張排除下列文書證據、證物之證據
    能力，且迄本院言詞辯論終結前均未表示異議，本院審酌前
    揭文書證據並無顯不可信之情況與不得作為證據之情形，依
    刑事訴訟法第158條之4反面解釋及第159條之4之規定，應認
    均有證據能力。
貳、有罪部分：
一、上揭事實，業據上訴人即被告乙○○於本院前審時坦承不諱
    （本院上訴卷第161頁反面、第186頁），並於原審供承：警
    方在伊處查獲之槍枝，不是制式槍枝，但伊知道該槍可能具
    有殺傷力等語（原審卷(二)第109頁）。復有內政部警政署刑
    事警察局94年6月29日搜索筆錄、扣押物品目錄表、內政部
    警政署刑事警察局94年7月15日刑鑑字第0940103798號槍彈
    鑑定書、內政部94年11月15日內授警字第0940101555號函在
    卷可參（第11926號偵卷第35至37頁，第14801號偵卷第52至
    62頁、原審卷(一)第109至111頁），足認被告乙○○上揭任意
    性自白與事實相符，應堪採信。綜上，本件事證明確，被告
    乙○○犯行洵堪認定，應予依法論科。
二、就上揭槍、彈之來源，被告乙○○於原審固辯稱：是丙○○
    跟伊說他弟弟被羈押在苗栗看守所，他需要拿這些錢去保他
    弟弟，丙○○就以新台幣（下同）20萬元將槍枝販賣給伊，
    當時有拿到1支槍，這支槍後來沒有被扣到，因為被丙○○
    拿回去了。當時丙○○說該把槍是制式的，約1、2周後，伊
    後來發現這不是制式的，就約丙○○到伊朋友張立宏所開的
    冷氣行處，把槍還給他，丙○○說制式的槍不止20萬元，要
    伊再補給他3萬元，伊就當場拿了3萬元交給他。約到5月份
    時，丙○○就拿了1支比較小的槍給伊，說這是跟朋友調來
    的制式槍枝，後來發現也是假的，因為槍上有寫ＯＤ，伊請
    朋友查，說這是模型槍，後來伊又叫丙○○來，把槍還給他
    ，他說這支槍不是他的，他是跟朋友調來的，伊就跟他說你
    是在裝肖仔（台語），他就說要補三支模型槍給伊，之後他
    就拿到信三街九樓伊朋友莊志謙住的地方拿槍給伊，但是他
    拿給伊的模型槍根本不能用，伊就當場退還給他。最後到了
    案發前二週，丙○○又拿三支槍過來給伊，他當天又拿回二
    支去了，只剩下一支，就是被查扣到的這支。另外查扣到的
    子彈、空彈殼都是丙○○最後那次給伊的等語（原審卷(一)第
    104、128頁），對照證人莊志謙於原審證稱：乙○○有帶過
    丙○○去過伊住處，有一次在伊租屋處時，伊看到丙○○拿
    一把槍給乙○○，乙○○接去之後，伊聽乙○○跟丙○○說
    「這不是原的」，丙○○當初有跟乙○○說「那要加3萬」
    ，當時乙○○並沒有把槍交還給丙○○，但有答應丙○○說
    要再加3萬，伊只有看過這一次。後來伊並不知道他們那把
    槍如何處理，乙○○有無把槍還給丙○○，伊也不知道，伊
    也沒有看到乙○○拿錢出來，伊只有看到他答應要給3萬元
    云云（原審卷(二)第178至179頁）；同案被告丙○○於原審供
    稱：伊沒有收到乙○○交付之20萬元，伊只有拿到3萬元，
    係乙○○借伊租房子的錢，後來伊用模型玩具槍抵，但乙○○不喜歡，全都退回給伊，所以伊還欠他3萬元租房子的錢
    ，又扣案槍、彈，不是伊交給乙○○云云（原審卷(二)第110
    、20、25至26頁），顯見證人莊志謙之證述，僅得證明丙○○前有交付非制式槍枝一節，至於事後有無返還、更換則無
    法證明，同案被告丙○○亦否認扣案槍、彈為其所交付，因
    而被告乙○○為警所查扣之槍、彈，是否係自丙○○處取得
    等情，尚不得僅以被告乙○○之唯一供述，逕認扣案槍、彈
    確係丙○○所交付。故本院認定扣案槍、彈係被告乙○○自
    不詳之成年人處，以不詳方式取得，併此敘明。
三、被告行為後，刑法及罰金罰鍰提高標準條例業經修正，並自
    95年7月1日生效施行，有關本件情形：
  (一)槍砲彈藥刀械管制條例第8條第4項、第12條第4項之持有槍
    枝、子彈罪，其法定本刑中關於罰金刑之規定，因刑法第33
    條第5款業經修正，罰金最低額由銀元1元提高為新台幣1000
    元以上，並以百元為單位，經新、舊法比較，應以行為時之
    刑法第33條第5款規定有利於被告。
  (二)刑法第42條第2項前段關於易服勞役之折算標準，原依罰金
    罰鍰提高標準條例第2條之規定提高100倍，而為以銀元100
    元至300元折算1日，修正為以新台幣1000元、2000元、3000
    元折算1日，修正後刑法第42條第3項前段之規定較有利於被
    告。
  (三)本件綜合上揭新舊刑法比較之結果，並本於統一性及整體性
    原則，罪刑部分一體適用有利於被告之修正前刑法，易服勞
    役部分則適用有利被告之修正後刑法。
四、核被告之行為，係犯槍砲彈藥刀械管制條例第8條第4項、第
    12條第4項之未經許可持有具有殺傷力之槍、彈罪。公訴人
    固認乙○○係犯同法第8條第1項、第12條第1項之未經許可
    製造具有殺傷力之槍、彈罪嫌云云，然衡以本件尚無證據足
    認乙○○有提供資金，供丙○○改造槍、彈等情（詳如後述
    ），爰依法變更起訴法條。被告以一行為觸犯上開二罪名，
    係想像競合犯，應從一重論以槍砲彈藥刀械管制條例第8條
    第4項之未經許可持有具有殺傷力之槍枝罪。
參、甲○○無罪、乙○○就附表二不構成製造槍、彈罪及其餘不
    另為無罪諭知部分：
一、公訴意旨略以：丙○○（業經撤回上訴而判處罪刑確定）、
    被告乙○○、甲○○明知未經許可，不得製造、販賣可發射
    金屬或子彈具有殺傷力之各式槍砲，竟基於犯意聯絡，自94
    年5月間起，先由乙○○交付金錢予丙○○至臺北縣新莊市
    「極品模型店」購買模型手槍及子彈，再由丙○○以每支2
    萬5千元之代價，將所購買之模型手槍在桃園縣龍潭鄉交予
    甲○○改造，而甲○○則將丙○○所交付之模型手槍持至桃
    園縣平鎮市○○路○段5之1號住處兼鋼模工廠改造，並於改
    造完成後交還顏建華，前後共改造4支（2支扣案、2支未扣
    案）；另丙○○並將上開在「極品模型店」所購買之子彈在
    桃園縣桃園市○○路○段223號之14樓住處或駕車上，以銼刀
    改造子彈，並連同甲○○所改造之上開手槍持至苗栗縣竹南
    鎮○○路512號5樓交予乙○○販售，二人再均分販售所得之
    利益。嗣於94年6月29日17時30分許，為警在桃園縣桃園市
    ○○路○段223號之1前，當場查獲丙○○，並扣得改造手槍1
    支、滑套1個、槍管1支、子彈11顆、制式散彈子彈4顆等物
    ，於當日22時40分許，在苗栗縣竹南鎮○○路512號5樓當場
    查獲乙○○，並扣得改造手槍1支、改造子彈47顆、行動電
    話3支等物，因認乙○○涉犯槍砲彈藥刀械管制條例第8條第
    1項、第12條第1項之改造槍、彈罪嫌，甲○○涉犯槍砲彈藥
    刀械管制條例第8條第1項之改造槍枝罪嫌云云。
二、按犯罪事實應依證據認定之，無證據不得認定其犯罪事實，
    刑事訴訟法第154條第2項定有明文。而所謂證據，係指足以
    證明被告確有犯罪行為之積極證據而言，該項證據須適於為
    被告犯罪之證明者，始得採為斷罪之資料。又按認定犯罪事
    實所憑之證據，必須達於一般人均可得確信其為真實之程度
    ，而無合理之懷疑存在時，始得據為被告有罪之認定，倘若
    犯罪事實之證明尚未達此一程度，仍有合理之懷疑存在，則
    應為被告有利之推定，仍不能遽為被告有罪之判斷，此亦為
    刑事訴訟法第154條犯罪事實應依證據認定之證據裁判原則
    及因保障被告人權無罪推定原則之所在（最高法院76年度臺
    上字第4986號判例、91年度臺上字第39號刑事判決意旨可參
    ）。
三、公訴人認被告乙○○、甲○○涉有上揭罪嫌，係以監聽譯文
    、內政部警政署刑事警察局槍彈鑑定書及扣案之改造槍彈、
    槍管、滑套、制式散彈子彈等為其主要論據。訊據被告乙○○、甲○○均堅決否認有公訴人所指之製造犯行，乙○○辯
    稱：伊承認持有槍、彈，但並無提供資金與丙○○製造槍、
    彈等語。甲○○辯稱：伊僅是玩具槍玩家，監聽譯文內容，
    係伊與丙○○在討論玩具槍之改造，伊只有幫丙○○更換玩
    具手槍之零件，例如擊錘、滅音管、上膛的彈簧等，以加強
    玩具槍之週邊設備，但並未改造成具殺傷力，本案未扣得改
    造工具，不能任意入人於罪等語。
四、經查：
  (一)本件同案被告丙○○、被告乙○○先後為員警於94年6月29
    日17時30分許、22時40分許，在桃園縣桃園市○○路○段223
    號之1前、苗栗縣竹南鎮○○路512號5樓處查獲，並分別扣
    得如附表一、二所示具有殺傷力之改造手槍及子彈等情，有
    內政部警政署刑事警察局94年6月29日搜索扣押筆錄、扣押
    物品目錄表、扣押物品照片、內政部警政署刑事警察局94年
    7月15日刑鑑字第0940103798號槍彈鑑定書、95年10月2日刑
    鑑字第0950123837號函、內政部94年11月15日內授警字第09
    40101555號函等在卷可憑（第11926號偵卷第32至37頁、第4
    6至50頁，第14801號偵卷第52至62頁，原審卷(三)第114-1頁
    ，原審卷(一)第109至111頁）。同案被告丙○○雖於警詢曾供
    稱：是乙○○拿錢叫伊買模型槍，將買來之模型槍交由甲○○換上改造槍管，最後再把改造好之槍枝交給乙○○，乙○○再把改造槍拿出去賣，改造九二及P八八手槍每支販售價
    格為15至18萬間，乙○○之前告訴伊，將與伊平分販賣所得
    之利潤，但是乙○○都未曾分錢給伊；甲○○改造一支槍管
    的代價為25000元，一共替伊改造4次，共交給伊四支槍管，
    一支在伊車上，三支交給乙○○云云（第11926號偵卷第7頁
    、第10頁反面）；於偵查時供稱：94年6月29日在伊車輛所
    查扣之改造手槍、子彈、槍枝零件等是伊的，是在一個多月
    前拿到新莊模型店買模型手槍及子彈，買完之後就在龍潭拿
    給甲○○，請他幫伊改造手槍，因為乙○○知道伊可以拿到
    一些模型的手槍及子彈，乙○○就拿錢給伊去買模型的手槍
    及子彈，買完後，伊就交給甲○○去改造，因伊知道他有門
    路去改造，他就是更換槍管，槍就可以射擊，改造一支手槍
    25000元，伊一個月前拿模型的手槍給甲○○改，一共幫伊
    改了3、4支。錢是由乙○○給伊之後，伊再拿給甲○○。甲○○改完槍之後，伊就拿到竹南給乙○○，時間大概是一個
    月至半個月前。子彈是伊自己改的，子彈是伊到新莊買模型
    子彈後，在桃園市的住處或在車上子銼刀來磨子彈，伊大概
    改了20幾顆子彈，改完後伊就拿給乙○○。當時伊跟乙○○
    約定改造的手槍及子彈拿去賣之後，扣掉本錢所賺的錢就均
    分，但是到現在他都沒有拿給伊，所以伊在車上有查扣的改
    造手槍及子彈，是因為他沒有拿錢給伊，所以伊就沒有拿給
    他云云（第11926號偵卷第108至109頁）。似謂被告乙○○
    有提供資金，供告丙○○改造槍、彈，而被告田文宗並有協
    助丙○○改造槍枝等情。
  (二)然觀諸同案被告丙○○嗣於原審則改稱：94年6月29日警察
    在伊車上查到的PPK槍枝1支、子彈、改造槍管、滑套等物，
    不是伊的，在警詢時稱係伊的、交給甲○○改造、改造後拿
    給乙○○買云云，是因為警察在伊車上搜到那些東西，當時
    伊慌掉，而且伊不知道那些東西是誰的，到了警局偵訊時有
    看到甲○○，所以當時伊就跟警察說這些東西是甲○○的，
    警察說如果這樣說伊就可以交保。至於所稱改造九二及P八
    八手槍，每支販售價格在15萬至18萬之間云云，這是警察問
    伊槍枝如果改造好，1支可以賣多少錢，伊說伊不知道，警
    察就告訴伊依照行情1支是15萬到18萬元，伊是依據警察告
    訴伊的來陳述。伊在偵查時承認改造槍枝，是因為警察要幫
    伊向檢察官求情交保，警察並說伊可能會變成證人云云（原
    審卷(二)第23、26頁）；於本院前審時以證人身分證稱：乙○○沒有出資金云云（本院上訴卷第183頁）；於本院審理時
    證稱：扣案槍枝，在伊身上只有扣到1支，還有扣到1支槍管
    ，都是伊的，是伊去道具店買的，在伊車上扣到槍枝的槍管
    阻鐵車通，是伊改造的，是用螺絲起子打再用鐵鎚打通，伊
    並沒有以1支25000元之代價請甲○○改造，也沒有交4支槍
    管予甲○○改造，伊都在家裡自行改造，乙○○也沒有拿錢
    給伊去改造云云（本院卷第125至127頁），可見同案被告丙○○於警詢、偵查時雖指稱乙○○、甲○○等人有參與改造
    槍、彈之犯行，然嗣於法院審理時，則均否認乙○○、甲○○有涉案，其陳述既有前未不一之情，則其前於警詢、偵查
    之供述真實性如何，容非無疑，尚不得單以於被告乙○○處
    扣得如附表二所示之槍、彈，即認被告乙○○對於丙○○改
    造槍、彈之犯行即當然有參與。又參諸同案被告丙○○於原
    審供稱：事實上在伊車上搜到的物品並不是伊的，東西是伊
    弟弟顏智清的，是警察說在伊車上搜到的就是伊的，在這種
    情形下伊就順著說東西是甲○○的云云（原審卷(一)第68頁）
    ，嗣於本院審理時改稱：扣案槍枝，都是伊的，在原審說是
    伊弟弟顏智清的，是因為當時要叫伊弟弟承擔，所以才這樣
    講，後來伊認為伊自己的事情要自己處理云云（本院卷第12
    5頁），益徵同案被告丙○○之供詞，屢有飾卸之嫌，尚不
    足逕為不利被告二人之認定。
  (三)再者，觀諸卷附同案被告丙○○、被告甲○○及乙○○三人
    間之下列通訊監聽譯文所示（第11926號偵卷第70至86頁）
    ：
  1.行動電話門號0000000000、0000000000之行動電話為被告甲○○所使用，門號為0000000000、0000000000者係被告乙○○使用，而同案被告丙○○之行動電話門號為0000000000等
    節，業據被告甲○○於原審供稱：伊的電話0000000000、00
    00000000，綽號「阿宗」等語（原審卷(一)第130頁）、被告
    乙○○供稱：0000000000是伊使用的門號，於94年5、6月間
    ，也有用行動電話門號0000000000（第11926號偵卷第113頁
    、原審卷(二)第96頁）、同案被告丙○○於原審時以證人身分
    證稱：伊當時使用的門號確實是0000000000，乙○○是0000
    000000、0000000000，監聽譯文是伊與乙○○、甲○○所通
    話之內容，譯文中所提到的「新哥」、「生哥」均是指乙○○，裡面提到的「阿宗」是指甲○○等語（原審卷(二)第17至
    19頁），合先認定。
  2.觀諸三人間之下列通訊監聽譯文所示：
  被告乙○○於94年5月19日22時55分許，以0000000000號行
    動電話，撥打同案被告丙○○之0000000000號行動電話，其
    等間之通話內容提及「你跟宗講我們要過去拿八的」等語（
    第11926號偵卷第72頁），業據同案被告丙○○於原審以證
    人身分證稱：這通0000000000打入0000000000的電話，是伊
    跟乙○○通話，這是伊叫乙○○去甲○○那裡拿模型道具子
    彈，因為伊有麻煩甲○○去買，所以叫乙○○過去拿云云（
    原審卷(二)第19頁），被告乙○○於原審以證人身分證稱：這
    是丙○○告訴伊要帶伊去找他朋友叫「阿忠」的拿槍云云（
    原審卷(二)第97頁）。
  被告甲○○於94年5月23日13時13分許，以0000000000號行
    動電話，撥打同案被告丙○○之0000000000號行動電話，其
    等間之通話內容提及「Ａ：我現在要過去找他拿錢，他說要
    改，可能是要加裝管子。Ａ：八八的從你那裡出。Ｂ：他可
    能是要改排氣管，就是要加裝消音管。Ａ：應該不是吧，他
    那裡有一台我的九二的，可能是要換鳥頭。Ｂ：鳥頭是什麼
    ？Ａ：擊錘。」等語（第11926號偵卷第72頁），業據同案
    被告丙○○於原審以證人身分證稱：這通0000000000打的電
    話，是伊與甲○○的通話，這是乙○○曾經要跟伊拿「八的
    」模型道具槍，伊就跟甲○○在討論，因為該模型道具槍價
    格太高了，乙○○說還要加裝滅音管，而且要換是擊槌，最
    後因為價格太高所以就不了了之，所謂「八的」就是指P八
    八型號的模型道具槍云云（原審卷(二)第19頁）。
  被告甲○○於94年6月1日10時35分許，以0000000000號行動
    電話，撥打同案被告丙○○之0000000000號行動電話，其等
    間之通話內容提及「Ａ：他那個是頭而已嗎。Ｂ：對，他要
    修改，我又重新車過。我想知道你跟他是怎麼樣了。Ａ：我
    不知道，他跟我拿了二枝九二，三枝八八的，他只給我一枝
    九二和一枝八八的本錢而已。Ｂ：利潤都還沒有給你。Ａ：
    對。Ａ：他說要出，但是錢都沒有給我，造成我亂想，還一
    直叫我信任他。Ｂ：做他的東西他很龜毛，稍有不行就要重
    改，你過來跟我拿頭給他」等語（第11926號偵卷第75頁）
    ，業據同案被告丙○○於原審以證人身分證稱：該通電話，
    是指乙○○之前跟伊拿了2支九二道具槍，3支八八的道具槍
    ，但只有給伊1支九二道具槍，一支八八道具槍的錢，乙○○拿的2支九二道具槍、3支八八道具槍，不是賣的，一開始
    乙○○借伊3萬元租房子，乙○○知道伊有在賣模型道具槍
    ，所以伊就拿1支九二及1支八八的模型道具槍去給乙○○用
    來還他借伊租房子的3萬元，雖然這2支模型道具槍的價值比
    3萬元高，但伊就算是送給乙○○，他並沒有欠伊任何錢云
    云（原審卷(二)第20頁）；被告甲○○於原審以證人身分證稱
    ：這通電話所指之他，是指乙○○，「車過」是指重新組裝
    ，又所謂做他的東西，他很龜毛的他，是指乙○○云云（原
    審卷(二)第32頁）。
  同案被告丙○○於94年6月1日11時29分許，以0000000000號
    行動電話，撥打被告乙○○之0000000000號行動電話，其等
    間之通話內容提及「Ａ：新哥，我東西到手了。Ｂ：什麼東
    西。Ａ：九的。」等語（第11926號偵卷第75頁），業據被
    告乙○○於原審以證人身分證稱：「9的」是指丙○○要伊
    介紹人家向他買玩具槍三支，他告訴伊該玩具槍俗稱是「9
    的」，「東西到手」是指他有東西，就是指玩具槍，當時玩
    具槍並不是要拿給伊，是要伊介紹看看有沒有人要，伊跟丙○○約在皇冠對面的全家超商，是因為他要拿玩具槍來給伊
    看，但是後來他也沒有來云云（原審卷(二)第99頁）。
  被告乙○○以0000000000號行動電話於94年6月2日16時04分
    許，撥打同案被告丙○○之0000000000號行動電話，其等間
    之通話內容提及「你開三台車上來、開三台上來拿給阿忠處
    理」等語（第11926號偵卷第75頁），業據被告乙○○於原
    審以證人身分證稱：「開三台上來」是5月31日丙○○要伊
    介紹人向他買玩具槍，伊跟他說伊已經幫他問到人了，要丙○○拿三支玩具槍上來，「交給阿忠處理」可能是處理那個
    擊槌的樣子，但伊不確定，伊也不敢亂說云云（原審卷(二)第
    99頁）。
  同案被告丙○○於94年6月8日10時55分許，以0000000000號
    行動電話，撥打被告甲○○以0000000000號行動電話，其等
    間之通話內容提及「Ｂ：忠哥，你有沒有跟生哥講P九九的
    事情。Ａ：他最近都沒有打給我。Ｂ：你等一下打給生哥，
    告訴他P九九的管子處理好了，看我要不要過去拿。Ｂ：他
    錢都沒有給我。Ａ：他欠你多少？Ｂ：二、三十萬，上次又
    處理三台給他。Ａ：那全部拿回來」等語（第11926號偵卷
    第86 頁），業據被告甲○○於原審以證人身分證稱：生哥
    是指乙○○，至於P九九也是模型道具槍的型號，這通電話
    也牽涉到丙○○與乙○○的金錢糾紛，這通電話是丙○○請
    伊居中協調他們間的糾紛云云（原審卷(二)第33頁）。
  被告甲○○於94年6月8日14時21分許，以0000000000號行動
    電話，撥打同案被告丙○○之0000000000號行動電話，其等
    間之通話內容提及「Ｂ：他八的跟你清完了嗎？Ａ：還沒，
    我一毛錢都沒有分到，如果今天沒有的話，我就要把東西都
    拿回來。九二的車子，藥桶要放多少可會退？六、七分」等
    語（第11926號偵卷第78頁），業據同案被告丙○○於原審
    以證人身分證稱：「八的」係指模型道具槍，「跟你清完」
    是指甲○○問伊乙○○欠伊的錢還了沒，因為乙○○後來又
    有跟伊拿了2支九二及1支P八八的模型道具槍，他欠伊多少
    錢伊忘記了，但後來他有把槍全部還給伊，所以就沒有再欠
    伊錢了。「九二的車子」是指九二道具槍，「藥桶」是指九
    二道具槍的子彈，要放多少火藥才會退殼，至於「六、七分
    」是指火藥的份量云云（原審卷(二)第22頁），被告甲○○於
    原審以證人身分證稱：「藥桶」是指模型槍的子彈裡面的底
    火要放多少，才會產生拋殼的動作云云（原審卷(二)第31頁）
    。
  同案被告丙○○於94年6月15日18時46分許，以0000000000
    號行動電話，撥打被告甲○○以0000000000號行動電，其等
    間之通話內容提及「Ａ：新哥有打給你嗎？Ｂ：沒有。Ａ：
    你八五的好了嗎？Ｂ：全力趕工中。Ａ：你就說一對一。Ｂ
    ：何謂一對一？Ａ：就是他對我，我對你。Ｂ：這樣比較好
    」等語（第11926號偵卷第80頁），被告甲○○於原審以證
    人身分證稱：也是在談論另一種新出來的模型槍，伊說在趕
    工是指八五的模型道具槍加裝滅音管，伊記得當時是問丙○○是否要賣給其他玩家。所謂的一對一是乙○○想要跳過丙○○跟伊買，但伊不要，伊的意思是說伊只要對丙○○就好
    了云云（原審卷(二)第32頁）。
  被告甲○○於94年6月17日13時51分許，以0000000000號行
    動電話，撥打同案被告丙○○之0000000000號行動電話，其
    等間之通話內容提及「Ａ：你進度如何。Ｂ：現在在叫材料
    ，管子可能今天會進來。Ａ：何時會好。Ｂ：我趕禮拜天晚
    上，白天都不能動作，白天人太多了。Ａ：儘量快點。Ｂ：
    我全力趕工當中」等語（第11926號偵卷第81頁），業據同
    案被告丙○○於原審以證人身分證稱：「管子」是指滅音管
    ，至於甲○○說他全力趕工中，是因為伊拿不到滅音管，麻
    煩甲○○去幫伊找滅音管，至於趕工則是指做擊錘云云（原
    審卷(二)第22頁），被告甲○○於原審以證人身分證稱：所指
    「管子」是要向玩具店調滅音管，當時伊回答說伊在做是指
    伊正在工作、上班，而不是在做滅音管。「九二」也是指仿
    貝瑞塔九二的模型道具槍。「八五」也是指模型槍的型號，
    「八四」也是指模型槍的型號。「竹南新哥」則是指乙○○
    ，丙○○說新哥一直叫他開九二下去給他，是指乙○○要丙○○拿九二的模型槍給他，但伊不確定云云（原審卷(二)第32
    頁）。
  3.綜上，由上開通訊監聽譯文內容可知，被告甲○○有協助丙○○改造模型道具槍之滅音管或擊鎚部分，而乙○○除知悉
    丙○○、甲○○改造模型玩具槍之外，也有要求丙○○、甲○○為其改造模型玩具槍，乃至購買或代找買主等情。
  (四)對照被告甲○○於本院審理時供稱：伊沒有幫丙○○、乙○○改造具有殺傷力之手槍，伊只有幫丙○○換擊錘、彈簧及
    加裝滅音管，撞針部分沒有。幫他改過沒有殺傷力之玩具手
    槍是2、3把，沒有改過有殺傷力之手槍，是用螺絲起子、斜
    口鉗、奇異筆等工具來改造，玩具模型店有販賣一般的擊錘
    及加強版的擊錘，因為使用久了會凹陷，且聲音會沒有真實
    感，伊是換九二，又因玩具手槍本身沒有滅音管，伊有外加
    滅音管，以增加外觀之真實性，而更換上膛彈簧是因為彈性
    疲乏，並增加它聲音效果，讓它更真實等語（本院卷第78、
    127頁）；同案被告丙○○於本院審理時以證人身分證稱；
    伊是有拿給甲○○去換擊錘（鳥頭）、滅音管云云（本院上
    訴卷第183頁反面），益徵被告甲○○參與改造模型玩具槍
    之部分，僅有擊錘、彈簧及滅音管部分。
  (五)又本件除分別於同案被告丙○○、被告乙○○處各扣得一把
    改造槍枝外，別無其他改造槍枝扣案，而扣得之二把改造槍
    枝，經鑑定後認：在同案被告丙○○處所扣得之造手槍1支
    （槍枝管制編號0000000000），係由仿Walther廠PPK/S型半
    自動手槍製造之玩具手槍車通玩具金屬槍管內阻鐵而成之改
    造手槍，而於被告乙○○處扣得之改造槍枝（槍枝管制編號
    ：0000000000）則係由仿COLT廠CALIBER25型半自動手槍製
    造之玩具手槍換裝土造金屬槍管改造而成，二把槍枝之機械
    性能均屬良好，可擊發適用子彈，認均具殺傷力等情，復有
    內政部警政署刑事警察局94年7月15日刑鑑字第0940103798
    號槍彈鑑定書、內政部94年11月15日內授警字第0940101555
    號函（第14801號偵卷第52至62頁，原審卷(一)第109至111頁
    ）。顯見扣案之二把手槍，其改造方式或係車通玩具金屬槍
    管內阻鐵、或係換裝土造金屬槍管，均未言及擊錘、彈簧及
    滅音管部分之改造。何況，員警於被告甲○○位於桃園縣平
    鎮市○○路○段5之1號住處，亦未查扣到相關改造槍枝之工
    具或車床等情，此有內政部警政署刑事警察局94年6月29日
    搜索扣押筆錄在卷足稽（第11926號偵卷第38至39頁）。則
    上開扣案之槍枝（即如附表一、二所示之改造槍枝），乃至
    未扣案之槍枝部分，是否係被告甲○○所改造云云，實非無
    疑。又被告甲○○是否參與本案改造槍枝之犯行，既不能確
    定，縱依上開通訊監聽譯文，可認被告乙○○知悉丙○○、
    甲○○改造模型玩具槍，乃至要求丙○○、甲○○為其改造
    模型玩具槍，甚至於購買或代找買主等情，亦不足認其等所
    提之模型玩具槍，即係本件扣案具有殺傷力之改造槍枝。
  (六)另於被告乙○○、同案被告丙○○處扣得之如附表一、二所
    示子彈，雖經鑑定具有殺傷力，然尚無相關證據足認被告乙○○有參與上開子彈之改造。又於同案被告丙○○處扣得之
    如附表三所示之物，其中滑套、槍管經鑑定結果，認非屬公
    告之槍砲彈藥主要組成零件，而子彈部分則均認無殺傷力，
    且無證據證明與被告乙○○有關；於被告乙○○處扣得如附
    表四所示之子彈、空彈殼，復經鑑定認均無殺傷力。從而，
    亦不足認乙○○有改造如附表一、二、三、四所示子彈之犯
    行。
五、綜上，本件公訴人所提之證據尚不足以證明被告乙○○、甲○○確有公訴人上開所指之犯行，此外，復查無其他積極證
    據足資證明被告二人有上述犯行，應認不能證明被告二人犯
    罪。惟乙○○就附表二槍、彈部分，已變更起訴法條為持有
    具殺傷力之改造槍、彈；至於附表一、三、四部分，此部分
    與前揭未經許可持有具有殺傷力之槍、彈部分，因有裁判上
    一罪關係，故不另為無罪之諭知。
肆、撤銷改判理由：
一、原審以被告二人犯行明確，予以論罪科刑，固非無見，惟：
    原審漏未衡酌監聽譯文內所提之改造槍枝方式，與查獲槍
    枝鑑定改造之方式未合，逕以監聽譯文推論乙○○、甲○○
    參與改造槍枝云云，尚嫌速斷。原審漏未考量同案被告丙○○嗣於法院審理時已翻供，否認前於警詢、偵查所述內容
    之真正，自有疏漏。原審漏未自乙○○處扣得之具有殺傷
    力之9MM制式子彈2顆、散彈4顆予以沒收，亦嫌未洽。因認
    被告田文宗、乙○○提起上訴，均否認涉犯製造具有殺傷力
    之槍、彈等情，為有理由，自應由本院將原判決就被告乙○○違反槍砲彈藥刀械管制條例及被告田文宗部分均予撤銷改
    判，並就田文宗為無罪諭知。爰審酌被告乙○○未經許可，
    任意持有改造手槍、子彈，對社會治安隱藏之危害甚大，惟
    嗣於法院審理時坦承犯行，且未將所持有之改造槍、彈供作
    不法使用等一切情狀，量處如主文第二項所示之刑，以資懲
    儆。
二、沒收部分：
  1.扣案如附表二所示之槍枝及經鑑驗剩餘之子彈，均屬違禁物
    ，應依刑法第38條第1項第1款規定宣告沒收。至鑑驗時經試
    射擊發之具殺傷力子彈，已失其違禁物性質，均不予沒收。
  2.另扣案如附表三所示之物，係於丙○○處扣得，尚無證據證
    明係被告乙○○所有，且非公告之槍砲彈藥主要組成零件，
    或均不具殺傷力；扣案如附表四、五所示之物，雖係於乙○○處扣得，然或屬不具殺傷力之子彈、空彈殼，或無證據證
    明係供犯罪所用或預備犯罪之用，爰均不併予沒收。
據上論斷，應依刑事訴訟法第369條第1項前段、第364條、第301
條第1項、第300條、第299條第1項前段，槍砲彈藥刀械管制條例
第8條第4項、第12條第4項，刑法第11條前段、第2條第1項、第
55條，第42條第3項、第38條第1項第1款，刑法施行法第1條之1
，判決如主文。
本案經檢察官柯麗鈴到庭執行職務。
中    華    民    國    99    年    4     月    13    日
                  刑事第二庭審判長法  官 洪光燦
                                  法  官 李麗玲
                                  法  官 林恆吉
以上正本證明與原本無異。
如不服本判決，應於收受送達後10日內向本院提出上訴書狀，其
未敘述上訴之理由者並得於提起上訴後10日內向本院補提理由書
（均須按他造當事人之人數附繕本）「切勿逕送上級法院」。
甲○○不得上訴。
                                  書記官 陳盈璇
中    華    民    國    99    年    4     月    13    日
附表1 （沒收之子彈指鑑驗剩餘部分）：
┌────────────────────────────────────┐
│在桃園縣桃園市○○路○ 段233 之1 號旁停車場所查扣之物                    │
├──┬────────┬───┬──────────┬─────────┤
│編號│ 扣 押 物 名 稱 │數  量│ 鑑   定   結   果  │備              註│
├──┼────────┼───┼──────────┼─────────┤
│ 1  │改造槍枝（槍枝管│1 枝  │係由仿WALTHER 廠PPK/│內政部警政署刑事警│
│    │制編號：00000000│      │S 型半自動手槍製造之│察局94年7 月15日刑│
│    │99）            │      │玩具手槍車通玩具金屬│鑑字第0940103798號│
│    │                │      │槍管內阻鐵而成之改造│槍彈鑑定書；內政部│
│    │                │      │手槍，機械性能良好，│94年11月15日內授警│
│    │                │      │可擊發適用子彈，認具│字第0940101555號函│
│    │                │      │殺傷力。            │                  │
├──┼────────┼───┼──────────┼─────────┤
│ 2  │子彈（共9 顆）  │3 顆  │均係具直徑約6.99mm金│內政部警政署刑事警│
│    │                │（鑑驗│屬彈頭之土造子彈，經│察局94年7 月15日刑│
│    │                │後剩2 │採樣1 顆試射，可擊發│鑑字第0940103798號│
│    │                │顆）  │，認具殺傷力。      │槍彈鑑定書；內政部│
│    │                ├───┼──────────┤94年11月15日內授警│
│    │                │2 顆  │均係具直徑約8.55mm金│字第0940101555號函│
│    │                │（鑑驗│屬彈頭之土造子彈，經│                  │
│    │                │後剩1 │採樣1 顆試射，可擊發│                  │
│    │                │顆）  │，認均具殺傷力。    │                  │
│    │                ├───┼──────────┤                  │
│    │                │4 顆  │均係具直徑約8.95mm金│                  │
│    │                │（鑑驗│屬彈頭之土造子彈，經│                  │
│    │                │後剩3 │採樣1 顆試射，可擊發│                  │
│    │                │顆）  │，認具殺傷力。      │                  │
└──┴────────┴───┴──────────┴─────────┘
附表2 （沒收之子彈指鑑驗剩餘部分）：
┌────────────────────────────────────┐
│在苗栗縣竹南鎮○○路512 號5 樓所查扣之物                                │
├──┬────────┬───┬──────────┬─────────┤
│編號│ 扣 押 物 名 稱 │數  量│ 鑑   定   結   果  │備              註│
├──┼────────┼───┼──────────┼─────────┤
│ 1  │改造槍枝（槍枝管│1 枝  │係由仿COLT 廠CALIBER│內政部警政署刑事警│
│    │制編號：00000000│      │25型半自動手槍製造之│察局94年7 月15日刑│
│    │00）            │      │玩具手槍換裝土造金屬│鑑字第0940103798號│
│    │                │      │槍管改造而成之改造手│槍彈鑑定書；內政部│
│    │                │      │槍，機械性能良好，可│94年11月15日內授警│
│    │                │      │供擊發適用子彈使用，│字第0940101555號函│
│    │                │      │認具殺傷力。        │                  │
├──┼────────┼───┼──────────┼─────────┤
│ 2  │子彈（共47顆）  │9 顆  │均係具直徑約8.63mm至│內政部警政署刑事警│
│    │                │（鑑驗│8.73mm金屬彈頭之土造│察局94年7 月15日刑│
│    │                │後剩6 │子彈，經採樣3 顆試射│鑑字第0940103798號│
│    │                │顆）  │，均可擊發，認均具殺│槍彈鑑定書；內政部│
│    │                │      │傷力。              │94年11月15日內授警│
│    │                ├───┼──────────┤字第0940101555號函│
│    │                │1 顆  │係由制式空包彈彈殼加│                  │
│    │                │（鑑驗│裝直徑約8.62mm金屬彈│                  │
│    │                │用罄）│頭而成之土造子彈，經│                  │
│    │                │      │實際試射，可擊發，認│                  │
│    │                │      │具殺傷力。          │                  │
│    │                ├───┼──────────┤                  │
│    │                │1 顆  │係具直徑約7.99mm金屬│                  │
│    │                │（鑑驗│彈頭之土造子彈，經實│                  │
│    │                │用罄）│際試射，可擊發，認具│                  │
│    │                │      │殺傷力。            │                  │
│    │                ├───┼──────────┤                  │
│    │                │36顆  │均係由制式空包彈彈殼│                  │
│    │                │（鑑驗│加裝直徑約7.28mm金屬│                  │
│    │                │後剩24│彈頭而成之改造子彈，│                  │
│    │                │顆）  │經採樣12顆試射，均可│                  │
│    │                │      │擊發，認均具殺傷力。│                  │
│    │                ├───┼──────────┤                  │
│    │                │2顆   │均係口徑9mm之制式子 │                  │
│    │                │      │彈，認均具殺傷力    │                  │
├──┼────────┼───┼──────────┤                  │
│3   │ 散彈           │4顆   │均係12gauge之製式散 │                  │
│    │                │      │彈，認均具殺傷力    │                  │
└──┴────────┴───┴──────────┴─────────┘
附表3 ：
┌────────────────────────────────────┐
│在桃園縣桃園市○○路○ 段233 之1 號旁停車場所查扣之物                    │
├──┬────────┬───┬──────────┬─────────┤
│編號│ 扣 押 物 名 稱 │數  量│ 鑑   定   結   果  │備              註│
├──┼────────┼───┼──────────┼─────────┤
│ 1  │滑套            │1 個  │係玩具金屬滑套（不含│內政部警政署刑事警│
│    │                │      │撞針），非屬公告之槍│察局94年7 月15日刑│
│    │                │      │砲彈藥主要組成零件  │鑑字第0940103798號│
│    │                │      │                    │槍彈鑑定書；內政部│
│    │                │      │                    │94年11月15日內授警│
│    │                │      │                    │字第0940101555號函│
├──┼────────┼───┼──────────┼─────────┤
│ 2  │槍管            │1 枝  │係土造金屬槍管半成品│內政部警政署刑事警│
│    │                │      │，非屬公告之槍砲彈藥│察局94年7 月15日刑│
│    │                │      │主要組成零件        │鑑字第0940103798號│
│    │                │      │                    │槍彈鑑定書；內政部│
│    │                │      │                    │94年11月15日內授警│
│    │                │      │                    │字第0940101555號函│
├──┼────────┼───┼──────────┼─────────┤
│ 3  │子彈（共10顆）  │1 顆  │係具直徑約8 mm鋼珠之│內政部警政署刑事警│
│    │                │      │土造子彈，經檢視，鋼│察局94年7 月15日刑│
│    │                │      │珠與彈殼已分離，依現│鑑字第0940103798號│
│    │                │      │狀，認不具殺傷力。  │槍彈鑑定書；內政部│
│    │                ├───┼──────────┤94年11月15日內授警│
│    │                │4 顆  │均係由玩具金屬彈殼加│字第0940101555號函│
│    │                │（鑑驗│裝直徑約7.76mm金屬彈│                  │
│    │                │後剩3 │頭而成之改造子彈，經│                  │
│    │                │顆）  │採樣1 顆試射，無法擊│                  │
│    │                │      │發，認不具殺傷力。  │                  │
│    │                ├───┼──────────┤                  │
│    │                │5 顆  │均係具直徑約7.94mm金│                  │
│    │                │（鑑驗│屬彈頭之土造子彈，經│                  │
│    │                │後剩3 │採樣2 顆試射，雖均可│                  │
│    │                │顆）  │擊發，惟其發射動能甚│                  │
│    │                │      │微，認均不具殺傷力。│                  │
└──┴────────┴───┴──────────┴─────────┘
附表4 ：
┌────────────────────────────────────┐
│在苗栗縣竹南鎮○○路512 號5 樓所查扣之物                                │
├──┬────────┬───┬──────────┬─────────┤
│編號│ 扣 押 物 名 稱 │數  量│ 鑑   定   結   果  │備              註│
├──┼────────┼───┼──────────┼─────────┤
│ 1  │子彈（共19顆）  │19顆  │均係具直徑約6.93mm金│內政部警政署刑事警│
│    │                │（鑑驗│屬彈頭之土造子彈，經│察局94年7 月15日刑│
│    │                │後剩13│採樣6 顆試射，其中4 │鑑字第0940103798號│
│    │                │顆）  │顆，雖均可擊發，惟其│槍彈鑑定書；內政部│
│    │                │      │發射動能甚微，認均不│94年11月15日內授警│
│    │                │      │具殺傷力，另外2 顆，│字第0940101555號函│
│    │                │      │無法擊發，認均不具殺│                  │
│    │                │      │傷力。非屬公砲彈藥主│                  │
│    │                │      │要組成零件。        │                  │
├──┼────────┼───┼──────────┼─────────┤
│ 2  │空彈殼          │4 顆  │均係制式空包彈彈殼。│內政部警政署刑事警│
│    │                │      │非屬公砲彈藥主要組成│察局94年7 月15日刑│
│    │                │      │零件。              │鑑字第0940103798號│
│    │                │      │                    │槍彈鑑定書；內政部│
│    │                │      │                    │94年11月15日內授警│
│    │                │      │                    │字第0940101555號函│
└──┴────────┴───┴──────────┴─────────┘
附表5 ：
┌────────────────────────────────────┐
│在苗栗縣竹南鎮○○路512 號5 樓所查扣之物                                │
├──┬────────┬───┬────────────┬───────┤
│編號│ 扣 押 物 名 稱 │數  量│ 鑑   定   結   果      │備          註│
├──┼────────┼───┼────────────┼───────┤
│ 1  │NOKIA行動電話   │1 支  │序號：000000000000000 號│              │
│    │                │      │                        │              │
├──┼────────┼───┼────────────┼───────┤
│ 2  │MOTOROLA行動電話│1 支  │序號：000000000000000 號│              │
│    │                │      │                        │              │
├──┼────────┼───┼────────────┼───────┤
│ 3  │MOTOROLA行動電話│1 支  │序號：000000000000000 號│              │
│    │                │      │                        │              │
├──┼────────┼───┼────────────┼───────┤
│ 4  │和信電信SIM 卡  │2 張  │卡號：00000000000000、  │              │
│    │                │      │      00000000000000號  │              │
├──┼────────┼───┼────────────┼───────┤
│ 5  │中華電信SIM 卡  │1 張  │卡號：TASO46D009104 號  │              │
│    │                │      │                        │              │
└──┴────────┴───┴────────────┴───────┘

司法院資訊處製作；財團法人民間司法改革基金會備份。
